【裁判字號】    90,上訴,163
【裁判日期】    900403
【裁判案由】    偽造文書
【裁判全文】
臺灣高等法院臺中分院刑事判決                      九十年度上訴字第一六三號
    上  訴  人  臺灣台中地方法院檢察署檢察官
    被      告  丙○○原名楊.
右上訴人因偽造文書案件，不服臺灣臺中地方法院八十九年度訴字第一九五三號中華
民國八十九年十二月十二日第一審判決（起訴案號：臺灣臺中地方法院檢察署八十九
年度偵字第一０五六四號），提起上訴，本院判決如左：
      主  文
上訴駁回。
      理  由
一、公訴意旨略以：被告丙○○（原名楊雯涓）、楊雯鈺均為台灣永弘工業股份有限
    公司（下稱永弘公司）向乙○○○○行內新分行（下稱台中商銀，為台中區中小
    企業銀行改組）抵押貸款之連帶保證人，於八十六年十二月三十日，永弘公司就
    前開貸款未清償部分再簽定借據時，丙○○未經楊雯鈺之許可，盜用楊雯鈺留存
    在永弘公司之印章，在永弘公司與乙○○○○行簽定之約定書偽造「楊雯鈺」之
    署押，盜蓋楊雯鈺之印章，偽造私文書，旋將該偽造之約定書交給台中商銀職員
    ，行使偽造私文書，足生損害於台中商銀及楊雯鈺。嗣因永弘公司未能如期清償
    ，經台中商銀提起民事清償借款之訴，始發現上情，因認被告涉有刑法第二百十
    七條、第二百十六條、第二百十條之行使偽造私文書罪嫌等語。
二、按犯罪事實應依證據認定之，無證據不得推定其犯罪事實；又刑法第二百十條之
    偽造文書，以無制作權之人冒用他人名義而制作該文書為要件之一，如果行為人
    基於他人之授權委託，即不能謂無制作權，自不成立該條之罪，先予明。
三、上訴人即公訴人認被告涉犯前開罪嫌，係以告訴代理人吳金勇之指訴、被告在臺
    灣臺中地方法院八十八年度重訴字第一０五一號清償借款之民事訴訟事件審理中
    供稱借據上之簽名未經楊雯鈺同意、及證人楊雯鈺、楊順德之證詞為其論罪依據
    。訊據被告丙○○堅決否認有行使偽造私文書之犯行，辯稱永弘公司是其父親之
    家族公司，因公司向台中商銀之貸款年限到期須換單，台中商銀要永弘公司在八
    十六年底前辦好換單手續，其妹妹楊雯鈺住在高雄，有事無法馬上回來辦理，故
    其以電話先獲得楊雯鈺同意，由被告代理簽名蓋章，事後再由楊雯鈺將授權書寄
    給被告，被告並無偽造文書犯行等語。經查：（一）、永弘公司以被告及楊雯鈺
    等人為連帶保證人於八十二年間向台中商銀貸款，期間曾陸續清償並就未清償部
    分展期再簽訂借據，八十六年十二月三十日就未清償之餘款部分另行簽訂三千一
    百四十三萬元之借據，並仍以被告及楊雯鈺為連帶保證人之事實，為告訴人在告
    訴狀中載明，上開借據上之楊雯鈺簽名係被告獲楊雯鈺授權後代為一節，業經證
    人楊雯鈺在原審證稱在卷，並有楊雯鈺出具記載：「委託書茲委託楊雯涓代替本
    人向台中區中小企業銀行內新分行辦理房屋貸款，貸款金額新台幣參仟壹佰肆拾
    參萬元正之連帶保證人對保手續及一切相關事宜，此致台中區中小企業銀行內新
    分行」等語之委託書影本一份附於原審卷（由告訴人於八十九年十月十一日在原
    審調查中提出，見原審卷第七十六頁）可稽，上開委託書確係楊雯鈺之筆跡一節
    ，亦經原審委託內政部警政署刑事警察局鑑定屬實，有該局八十九年十月二十日
    刑鑑字第一六一０七０號鑑驗通知書一份附於原審卷為證，被告確係獲楊雯鈺之
    授權後代為簽名及蓋章，堪以認定。（二）、再查，原審八十八年度重訴字第一
    ０五一號清償借款民事事件係八十八年十月二十八日九二一大地震後始由告訴人
    銀行向原審遞狀提出訴訟，該銀行內新分行於九二一大地震中倒塌，銀行係先搶
    救借據資料，貸款授信等資料則事後再慢慢處理，故於民事事件中未發現有楊雯
    鈺之委託書一節，已據告訴代理人洪啟儒在本院調查中供稱在卷，是自難以該委
    託書未於民事事件中提出而認被告未經楊雯鈺合法授權，或認告訴人公司係因永
    弘公司已清償貸款而予以護，而據為不利被告之證據。再被告及楊雯鈺於前開
    民事事件中雖曾供稱未經楊雯鈺之同意而簽名，惟因永弘公司係家族公司，向銀
    行借貸及換單之次數頻繁，且被告及楊雯鈺為上開供述時與換單時間已相距二年
    左右，是否能清晰記憶已有可疑，況在該民事事件中楊雯鈺係被告，如其承認曾
    授權被告簽名蓋章，則應負連帶保證人之清償責任，是其與被告於記憶模糊之情
    形下，選擇有利於楊雯鈺之供述亦不悖常理，自難因之即認被告有偽造文書犯行
    。再證人即被告之父親楊順德在原審證稱前開借據經過很多次換單，每次都是快
    到期銀行才通知去簽名，其本人也曾去代簽過很多次，代簽之人都知道，印章則
    是由公司保管，若要換單就直接從公司拿去換單等語，證人謝建立在原審證稱每
    次銀行通知換單時，被告都有通知伊等語，足見換單工作均由被告負責通知保證
    人到銀行簽名，楊順德雖曾在前開民事事件中供稱楊雯鈺不知情，惟其並非實際
    辦理換單人，楊雯鈺究竟是否有授權自仍以被告及楊雯鈺之供述為準，是上開證
    人之證詞均不足以為被告不利之證據，併予明。綜上所述，本件被告既係經楊
    雯鈺之授權而代為簽名蓋章，自無偽造文書可言，此外，復查無其他積極事證堪
    認被告涉犯公訴人所指犯行，原審因而為被告無罪之判決，核無不當。上訴人即
    公訴人上訴意旨以前開授權書應再送鑑定是否確為八十六年間所出具等情，因本
    件事證已明，並無必要，另上訴意旨認被告及楊雯鈺、楊順德在前開民事事件中
    供稱借據上之簽名未經楊雯鈺同意，及告訴人在該民事事件中忽略前開授權書，
    已難想像等語指摘原判決不當，均為無理由，應予駁回。
據上論結，應依刑事訴訟法第三百六十八條，判決如主文。
本案經檢察官甲○○到庭執行職務。
中      華      民      國    九十      年      四      月     三       日
                              臺灣高等法院臺中分院刑事第八庭
                                    審判長法  官  羅  得  村
                                          法  官  劉  榮  服
                                          法  官  陳  賢  慧
右正本證明與原本無異。
如不服本判決應於收受送達後十日內向本院提出上訴書狀，其未敘述上訴之理由者並
得於提起上訴後十日內向本院補提理由書（均須按他造當事人之人數附繕本）。
                                          書記官  廖  次  芬
中      華      民      國    九十    年      四     月    四        日
                                                                     Ａ


司法院資訊處製作；財團法人民間司法改革基金會備份。
